臺灣高等法院刑事判決　　　　　　　　96年度上訴字第2407號
上　訴　人　臺灣新竹地方法院檢察署檢察官
上　訴　人
即　被　告　甲○○
　　　　　　乙○○
共　　　同
選任辯護人　盧元琪律師
上列上訴人因被告等槍砲彈藥刀械管制條例案件，不服臺灣新竹
地方法院96年度訴字第11號，中華民國96年4月30日第一審判決
，（起訴案號：臺灣新竹地方法院檢察署95年度偵字第5746號）
，提起上訴，本院判決如下：
    主  文
上訴駁回。
    事  實
一、甲○○明知未經許可，不得無故持有具有殺傷力之各式槍枝
    、子彈，竟未經許可，基於持有具有殺傷力改造手槍、子彈
    之犯意，於民國86年間左右，在新竹市○○路空軍醫院前之
    公園內，收受友人曾國霖（已於89年5月6日死亡）所交付具
    殺傷力之仿BERETTA廠84型半自動手槍製造之槍枝，換裝土
    造金屬槍管改造而成之改造手槍1支（槍枝管制編號：00000
    00000號）及具殺傷力直徑約8.7mm金屬彈頭之土造子彈數顆
    （該子彈數顆業經甲○○於不詳時間，在苗栗縣頭份鎮某處
    試射擊發1次後滅失，僅餘為2顆）而持有之，並將之藏置其
    位在新竹市○○路107號5樓之9住處臥室床下。
二、嗣於95年10月6日凌晨1時30分許，甲○○與乙○○前往新竹
    市○○路172號某TV PUB店消費時，在該店門口與姓名年籍
    均不詳之數位客人發生口角，雙方旋即出手互毆，經該PUB
    店老闆梁正文勸架後各自離去，甲○○、乙○○因而心有不
    甘，二人遂共同基於未經許可持有具有殺傷力改造手槍、子
    彈及以加害生命、身體之事恐嚇公眾之犯意聯絡，由甲○○
    騎乘車牌號碼DKU-241號輕型機車搭載乙○○返回甲○○上
    址住處，取出上揭具殺傷力改造手槍1支、土造子彈2顆交由
    乙○○持有而插於腰際，復由甲○○騎乘機車搭載乙○○再
    返回上開PUB店，欲找與其二人發生衝突之人理論，惟並未
    找到與其等衝突之人，竟仍在新竹市○○路172號某TV PUB
    店前之公眾得出入之場所，由乙○○公開持上揭槍枝並拉槍
    機二次但未擊發，以致該TVPUB店負責人梁正文與該PUB店門
    口出入之人心生恐懼，而以此方式表示加害生命、身體、財
    產之事恐嚇公眾，致生危害於不特定出入該PUB店公眾之安
    全，嗣經上開PUB店內人員報警，為警於同日凌晨2時許，在
    該PUB店前查獲，並扣得上揭改造手槍1枝、子彈2顆 (該2顆
    子彈，經鑑定試射用罄)。
三、案經新竹市警察局第一分局報請臺灣新竹地方法院檢察署檢
    察官偵查起訴。
    理  由
一、證據能力：按「被告以外之人於審判外之陳述，雖不符前四
    條之規定，而經當事人於審判程序同意作為證據，法院審酌
    該言詞陳述或書面陳述作成時之情況，認為適當者，亦得為
    證據。當事人、代理人或辯護人於法院調查證據時，知有第
    159條第1項不得為證據之情形，而未於言詞辯論終結前聲明
    異議者，視為有前項之同意。」，刑事訴訟法第159條之5定
    有明文。本件被告甲○○、乙○○及辯護人於本院準備程序
    及審理時，均表示對於檢察官所提各項證據方法之證據能力
    並無意見，本院審酌上開各該證據均非非法取得之證據，並
    無證據力明顯過低之情形，復經本院於審判期日就上開證據
    進行調查、辯論，依法自有證據能力，合先敘明。
二、認定犯罪事實所憑之證據及理由：
    (一)被告甲○○於原審偵審及本院審理時，均坦白承認自其友
      人曾國霖處收受上開改造手槍、子彈，並曾於收受後約二
      個星期在苗栗縣頭份附近山區試射，並繼續持有上揭槍彈
      至於95年10月6日凌晨因在上揭PUB門口遭人毆打，為嚇嚇
      店門口之人而與被告乙○○返回其住處取出上揭具殺傷力
      之改造槍、彈，並將槍彈交由被告乙○○持有而一同返回
      PUB等情不諱。
    (二)被告乙○○於原審偵審及本院審理時，均坦承於95年10月
      6日凌晨因在上揭PUB門口遭人毆打，為嚇嚇店門口之人而
      與被告甲○○返回被告甲○○住處取出上揭具殺傷力之改
      造槍、彈，並由被告甲○○處取得該槍、彈而持有，並一
      同返回PUB，且在該PUB門外亮出槍枝並拉槍機二次等情不
      諱，核與被告甲○○上揭供述相符。
    (三)而被告甲○○與乙○○於95年10月6日凌晨在上揭PUB店門
      口與其他客人發生爭執並出手互毆，後經證人即該PUB店
      老闆梁正文勸架後離去，而被告甲○○與乙○○復持槍返
      回PUB店門口，而證人梁正文躲藏在門口柱子後方而並未
      見到被告乙○○是否擊發子彈等情，亦經證人梁正文於警
      詢中證述明確。
    (四)復有扣案之改造手槍一枝、查獲現場及扣案槍枝照片12張
      足資佐證，又上開扣案之改造手槍、子彈經送內政部警政
      署刑事警察局鑑驗結果認：送鑑改造手槍1枝（槍枝管制
      編號0000000000），認係由仿BRRETTA廠84型半自動手槍
      製造之槍枝，換裝土造金屬槍管而成之改造手槍，機械性
      能良好，可擊發適用之子彈，認具殺傷力；送鑑改造子彈
      2顆，認均係土造子彈（具直徑約8.7mm之金屬彈頭），經
      試射，均可擊發，認具殺傷力等情，有該局95年10月25日
      刑鑑字第0950152766號槍彈鑑定書1件在卷可稽。
    (五)又被告二人均明知該PUB店門口為公共場所，竟因與人互
      毆而欲持槍恐嚇該人等，共同持有具殺傷力之改造槍枝、
      子彈，至該店門口公開亮槍並拉槍機二次，此等行為已足
      使該公共場所出入之人，生命、身體受到威脅，是被告二
      人主觀上已有以此加害生命、身體之事恐嚇在該公共場所
      出入之不特定人之犯意，致對在該公共場所出入之不特定
      人包含躲在該PUB門口柱子後方之證人梁正文在內之安全
      產生危害，應可認定。
    (六)綜上所述，被告二人共同持有具殺傷力之改造槍枝、子彈
      並恐嚇公眾安全之犯行，堪以認定。
三、論罪科刑：
    (一)論罪：未經許可持有手槍、子彈，其持有之繼續，為行為
      之繼續，亦即一經持有，罪已成立，但其完結須繼續至持
      有行為終了時為止。而刑法第2條所稱之「行為後」係指
      犯罪最後行為終了之後而言。是本案被告甲○○持有改造
      槍枝之行為，係於85、86年間某日起至95年10月6日凌晨
      為警查獲時止，則其持有繼續行為終了時，係在槍砲彈藥
      刀械管制條例最近一次94年1月26日之新法修正公布，並
      於同年月28日生效，將原第11條第4項（法定刑：一年以
      上七年以下有期徒刑，併科新臺幣七百萬以下罰金）持有
      其他可發射金屬或子彈具有殺傷力之各式槍砲罪，修正為
      以第8條第4項（法定刑：三年以上十年以下有期徒刑，併
      科新臺幣七百萬元以下罰金）處罰之後，是本案就被告甲
      ○○持有具殺傷力之改造槍枝行為部分，自無新舊法比較
      之問題。而原審選任辯護人認被告甲○○於收受該槍彈後
      僅係狀態之持續，不另犯罪，而就持有具殺傷力改造手槍
      之犯行適用槍砲彈藥刀械管制條例原第11條第4項（現行
      法第8條第4項）部分，應依刑法第2條為新舊法比較適用
      ，應有誤認，附此敘明。核被告甲○○、乙○○二人共同
      持有上揭改造手槍及土造子彈之行為係犯槍砲彈藥刀械管
      制條例第8條第4項之未經許可持有改造手槍罪及同條例第
      12條第4項之未經許可持有子彈罪。而被告甲○○、乙○
      ○二人共同持槍恐嚇部分，係犯刑法第151條之恐嚇公眾
      罪。
    (二)起訴法條更正：查被告甲○○於自案外人曾國霖處收受上
      揭具殺傷力槍、彈後約二個星期，在苗栗縣頭份附近山區
      試射，且於案外人曾國霖死亡後亦未拋棄該槍、彈，亦未
      依法報繳，顯見其自始即以持有之意思，而持有該槍、彈
      ，而應成立未經許可持有改造手槍及子彈罪。原起訴書所
      載被告甲○○此部分係犯未經許可寄藏改造手槍罪，容有
      誤會，應予更正。
    (三)單純一罪：而被告甲○○、乙○○二人同時持有土造子彈
      2顆，因該2顆土造子彈均具殺傷力而屬槍砲彈藥刀械管制
      條例第12條第4項規定所禁止持有之子彈，侵害該規定保
      護之單一社會法益，應論以單純一罪。
    (四)共同正犯：被告甲○○、乙○○二人於上揭95年10月6日
      凌晨之共同持有上揭具殺傷力之改造槍、彈並恐嚇公眾之
      行為，有犯意之聯絡及行為分擔，均為共同正犯。
    (五)想像競合犯：
      1.被告甲○○、乙○○二人均以一持有行為同時持有上開
        改造手槍及子彈，係一行為同時觸犯槍砲彈藥刀械管制
        條例第8條第4項之未經許可持有改造手槍罪及同法第12
        條第4項之未經許可持有子彈罪，為想像競合犯，應依
        刑法第55條規定，從一重之未經許可持有改造手槍罪處
        斷。
      2.被告甲○○、乙○○二人均以一持有上揭槍、彈行為，
        而共同持該槍、彈為上揭恐嚇公眾之行為，應認被告甲
        ○○、乙○○二人均係以一行為而觸犯未經許可持有改
        造手槍罪及恐嚇公眾罪，均為想像競合犯，均應依刑法
        第55條規定，從一重之未經許可持有改造手槍罪處斷。
    (六)被告甲○○、乙○○二人所為上揭持槍恐嚇公眾安全之行
      為，業經公訴人於原審法院審理期日當庭補充該犯罪事實
      及所犯法條，且被告二人均以一持有上揭槍、彈行為，而
      共同持該槍、彈為上揭恐嚇公眾之行為，為想像競合犯之
      裁判上一罪關係，為起訴效力所及，本院自得併予審理。
    (七)刑法第59條酌減：被告乙○○於案發當日雖與被告甲○○
      共同持有該槍、彈至上揭PUB前，且有亮槍及拉槍機之動
      作而恐嚇公眾安全，惟被告乙○○持有上揭槍、彈為時甚
      短，其並未造成任何實際之損害，且考其動機係因與人互
      毆，心生不滿，情緒所激，一時失慮而為，顯然情輕而法
      重，如科以槍砲彈藥刀械管制條例第8條第4項所規定之法
      定刑最輕本刑三年猶嫌過重，爰依刑法第59條予以酌減。
四、原審同此事實認定，依刑法第11條前段、第28條、第151條
    、第55條、第59條、第42條第3項、第38條第1項第1款，槍
    砲彈藥刀械管制條例第8條第4項、第12條第4項之規定，審
    酌被告二人持有改造槍、彈之動機，持有改造槍枝、子彈之
    數量，持有改造槍、彈時間之長短，對社會治安造成之危害
    ，被告二人前均未曾受有期徒刑以上刑之宣告，且被告二人
    於案發後迄本院審理時均坦承犯行，犯後態度尚稱良好等一
    切情狀，量處被告甲○○有期徒刑年陸月，併科罰金新臺
    幣捌萬元，量處被告乙○○有期徒刑壹年拾月，併科罰金新
    臺幣萬元，並均諭知罰金如易服勞役之折算標準以新臺幣
    壹仟元折算壹日，扣案之仿BERETTA廠84型半自動手槍製造
    之槍枝，換裝土造金屬槍管而成之改造手槍壹枝（含彈匣壹
    個、槍枝管制編號0000000000號）沒收 (扣案土造子彈貳顆
    ，經鑑定試射用罄，已不具殺傷力，自毋庸宣告沒收)。其
    認事用法，核無違誤，量刑亦甚妥適。檢察官上訴，意旨略
    以：(一)被告甲○○部分：被告甲○○供稱其於86年間受友人
    曾國霖委託，代為寄藏改造手槍及子彈，之後曾國霖於89年
    5月6日死亡後，被告甲○○並未改變藏放手槍、子彈之地點
    、方法，繼續持有該槍、彈，則被告甲○○於86年間收受槍
    、彈時，其主觀上應為寄藏之犯意，至於曾國霖死亡後，被
    告甲○○是否有更易寄藏之意思而持有，抑或仍有為曾國霖
    之繼承人或其他可代為管領處分其財產之人，繼續寄藏之意
    ，應以被告甲○○主觀犯意及客觀事實予以認定。惟原審判
    決以被告於曾國霖死亡後未拋棄該槍、彈乙節，逕行認定被
    告甲○○自始即以持有之意思，而持有該槍、彈，並無證據
    可供佐證，似嫌率斷。又被告甲○○持有該槍、彈，時間長
    達數年，在此期間內，均未有主動報繳槍、彈之行為，顯見
    其持有意志之堅決，而其持有改造槍彈所造成社會之危害，
    自其持有時點起算，直至槍枝為警查獲時止始告終結，此危
    險性之延續，實屬非輕。且被告甲○○與被告乙○○於95年
    10月6日，在新竹市○○路某PUB與人發生衝突後，竟仍會返
    回住處取出該手槍，可見在被告甲○○持有槍彈的這段時間
    內，其從未遺忘其藏放改造槍枝、子彈乙事，甚至有隨時預
    備不時之需之主觀意思，此正為被告甲○○持有槍、彈之用
    意。而被告甲○○雖自白犯行，犯後態度尚可，然此因事證
    明確，無從辯駁，故認原審判處被告甲○○有期徒刑3年6月
    ，顯屬過輕。(二)被告乙○○部分：原審認為被告乙○○持有
    改造槍彈之時間僅有95年10月6日當天，且未造成任何實際
    之損害，而認情輕法重，故援引刑法第59條予以減刑。然查
    ，槍砲彈藥刀械管制條例於94年1月26日修正，將改造具有
    殺傷力之手槍之法定刑提高為三年以上，即因認槍枝危險性
    甚高，稍有不慎，即造成生命、身體之殘害，使社會安全感
    降低，並生活於黑槍氾濫之恐懼中，所造成社會治安之重大
    隱憂，因而大大提高其刑度，期望能對持槍者有所警惕。而
    本件被告乙○○僅因與人發生言語衝突，即與被告甲○○共
    同持該槍枝至PUB向人示威，且被告乙○○當時有滑動槍機2
    次，子彈2顆因而掉落，故其已有開槍之積極行為，設想如
    現場有人情緒失控，或慌亂逃避之際，為流彈所及，則後果
    將不堪設想，其對於現場人民生命、財產、安全之危害甚鉅
    ，實無何情堪憫恕之處，原審任意援引刑法第59條予以減輕
    其刑，實非妥當，亦有違該條法定刑提高之修法意旨等語。
    惟查：(一)被告甲○○前未因犯罪而受刑之宣告，素行尚稱良
    好，其為警查獲本件持有槍彈之犯行時，年僅23歲，學歷為
    高職肄業，年輕識淺，因一時衝動而誤蹈法網；其持有之槍
    彈數量僅改造手槍一支、子彈二顆，且未持之犯其他刑案，
    尚未對社會造成嚴重損害；其為警查獲後，自始至終坦承犯
    行，態度尚佳等情，原判決量處有期徒刑三年六月，併科罰
    金新台幣八萬元，核無偏輕情事。(二)被告乙○○持有上開槍
    彈時間甚短，持有槍彈之原因係遭人毆打成傷，在情急氣憤
    之下，方為本件犯行，犯罪之情狀顯可憫恕，原審法院認科
    以最低度刑仍嫌過重，而酌量減輕其刑，核無不當。是檢察
    官上訴，核無理由，應該駁回。被告二人上訴，意旨略以，
    係因檢察官上訴，其二人才上訴等語，經核亦無理由，應該
    駁回。
據上論斷，應依刑事訴訟法第368條，判決如主文。
本案經檢察官鄭富銘到庭執行職務。
中　　華　　民　　國　　96　　年　　 8　　月　　28　　日
　　　　　　　　　刑事第十二庭審判長法　官   蔡永昌
　　　　　　　　　　　　　　　　　  法　官   王梅英
　　　　　　　 　 　　　　　　　　  法　官   陳榮和
以上正本證明與原本無異。
如不服本判決，應於收受送達後十日內向本院提出上訴書狀，其
未敘述上訴之理由者並得於提起上訴後十日內向本院補提理由書
（均須按他造當事人之人數附繕本）。
                                    書記官   林吟玲
中　　華　　民　　國　　96　　年　　 8　　月　　29　　日
附錄本案論罪科刑法條全文：
槍砲彈藥刀械管制條例第8條第4項
未經許可，持有、寄藏或意圖販賣而陳列第1項所列槍枝者，處3
年以上10年以下有期徒刑，併科新臺幣700萬元以下罰金。
槍砲彈藥刀械管制條例第12條第4項
未經許可，持有、寄藏或意圖販賣而陳列子彈者，處5年以下有
期徒刑，併科新台幣300萬元以下罰金。
刑法第151條
以加害生命、身體、財產之事恐嚇公眾，致生危害於公安者，處
2年以下有期徒刑。
